臺灣花蓮地方法院民事判決
108年度家訴字第5號
原      告  甲○○  

            乙○○  

共      同
訴訟代理人  黃子寧律師（法扶律師）
被      告  丙○○  

訴訟代理人  林政雄律師
複  代理人  邱敏律師  
上列當事人間請求返還不當得利等事件，本院於民國110年9月14
日言詞辯論終結，判決如下：
　　主　　　文
一、被告應給付原告甲○○新臺幣伍萬肆仟柒佰壹拾元，及自民國
    108年10月25日起至清償日止，按年息百分之五計算之利息
    。
二、原告其餘之訴駁回。
三、訴訟費用由原告甲○○負擔百分之五十七，由原告乙○○負擔百
    分之四十二，餘由被告負擔。
四、本判決第一項得假執行。但被告如以新臺幣伍萬肆仟柒佰壹
    拾元為原告甲○○預供擔保，得免為假執行。
五、原告其餘假執行之聲請駁回。
　　事實及理由
壹、程序事項：
　　按訴狀送達後，原告不得將原訴變更或追加他訴，但請求之
    基礎事實同一者，不在此限，民事訴訟法第255條第1項第2
    款定有明文，上開條文依家事事件法第51條規定於家事事件
    準用之。原告原訴之聲明為：⒈被告應返還新臺幣（下同）5
    ,480,000元予全體繼承人，並依應繼分各3分之1比例分配，
    兩造各自分得1,826,666元；⒉被告應給付原告甲○○（原名：
    庚○○、辛○○）54,710元，及自起訴狀繕本送達翌日起至清償
    日止，按年息5％計算之利息；⒊被告應給付原告甲○○670,531
    元，及自起訴狀繕本送達翌日起至清償日止，按年息5％計算
    之利息；⒋願供擔保，請准宣告假執行等語，並以民法第179
    條規定為請求權基礎；嗣其追加民法第1164條規定為請求權
    基礎（見本院卷第317頁），變更聲明為：⒈被告應返還5,48
    0,000元予兩造公同共有，並依下列方式分割：按兩造應繼
    分比例分配；⒉被告應給付原告甲○○725,241元，及自起訴狀
    繕本送達翌日起至清償日止，按年息5％計算之利息；⒊願供
    擔保，請准宣告假執行等語（見本院卷第330頁），核屬追
    加請求權基礎，衡其基礎原因事實皆係基於兩造之父生前買
    賣房屋價款分配爭議，參諸前揭規定及說明，應予准許。
貳、實體事項：
一、原告主張：
㈠、兩造之父即訴外人丁○○於民國107年12月20日死亡，兩造為丁○○之繼承人，丁○○死亡時名下雖無財產，惟被告於106年間
    曾受丁○○委託出賣門牌號碼花蓮縣○○市○○路000號3樓之2房
    屋及其坐落之花蓮縣○○市○○段000地號土地（下稱系爭東興
    路房地），其後該房地以5,480,000元賣出，買賣價金匯入
    丁○○名下有限責任花蓮第二信用合作社（下稱花蓮二信）帳
    戶內，被告隱瞞出賣系爭東興路房地之事實，未經丁○○授權
    ，即將該買賣價金陸續提領或匯入自己帳戶，丁○○要求被告
    返還，被告推諉以待，持續侵占丁○○出賣系爭東興路房地所
    得買賣價金5,480,000元。原告為丁○○之繼承人，繼承丁○○
    法律上之權利義務，自得依民法第179條規定，請求被告返
    還前開5,480,000元予全體繼承人，並依民法第1164條規定
    ，請求按應繼分比例分割。
㈡、丁○○死亡時已逾百歲，生前無相當工作能力，名下亦無財產
    足以維持生活，有受扶養之必要。丁○○住在原告甲○○家中，
    由原告甲○○照顧，被告未支出扶養費用，依花蓮縣107年度
    每人每月平均消費支出16,443元為計算基準，加計外籍看護
    費每月23,000元，原告甲○○每月需墊付丁○○扶養費共39,443
    元。另丁○○喪葬費用164,130元，亦由原告甲○○墊付。前揭
    扶養費及喪葬費均應由兩造按應繼分比例負擔，惟被告均未
    支付，受有不當得利，爰依民法第179條規定請求被告按其
    應繼分比例，返還原告甲○○代墊自103年10月起至107年12月
    止丁○○之扶養費670,531元及喪葬費54,710元。
㈢、原告甲○○與被告固於107年10月9日曾簽立協議書（下稱系爭
    協議書），惟另一繼承人即原告乙○○（原名：壬○○）並未簽
    署，系爭協議書非全體繼承人所達成之繼承協議，且斯時丁○○尚未死亡，原告甲○○無權為任何協議或權利拋棄。丁○○雖
    於96年間曾書立遺囑（下稱系爭遺囑）表示系爭東興路房地
    由被告繼承，惟系爭東興路房地出售時與丁○○立遺囑時已非
    同一事態，不能以該遺囑內容推論丁○○有將該房地出售價金
    贈與被告之意。被告自丁○○花蓮二信帳戶提領款項，若要主
    張非盜領，應由被告負舉證責任。丁○○雖曾另將其所有花蓮
    縣○○市○○段0000地號土地（下稱系爭民勤段土地）出售價金
    給原告甲○○，提供作為原告甲○○購地建屋之費用，惟目的係
    為減輕原告甲○○照顧丁○○之負擔，非遺產預先分配。被告不
    滿丁○○將系爭民勤段土地買賣價金給付原告甲○○，侵占丁○○
    出賣系爭東興路房地價金，丁○○不忍原告甲○○辛勞，嗣又再
    將其所有花蓮縣○○鄉○○段000地號土地及同段179建號建物（
    下稱系爭永安段房地）交給原告甲○○。
㈣、原告甲○○每月支出丁○○扶養費逾55,000元，向被告請求代墊
    扶養費金額，已扣除丁○○每月所領退休俸及老人年金。系爭
    協議書雖記載被告願就原告甲○○照顧丁○○，另給付原告甲○○
    1,000,000元，但實係被告若給付該金額，原告甲○○願將丁○○另贈與其之系爭永安段房地所有權移轉登記予被告，故該
    金額類似移轉系爭永安段房地之對價，而非扶養費分擔。又
    被告未履行系爭協議書約定協助原告取得喪葬津貼，自行領
    取丁○○喪葬補助75,000元，故原告甲○○解除系爭協議書約定
    ，仍可向被告請求返還代墊扶養費。此外，系爭協議書固約
    定由原告處理喪葬事宜，但非負擔支出之意，丁○○死亡時名
    下已無任何動產，喪葬費應由繼承人均分，故被告仍需負擔
    丁○○喪葬費用。
㈤、為此，爰依民法第1164條、第179條規定，提起本件訴訟。並
    聲明：⒈被告應返還5,480,000元予兩造公同共有，並依下列
    方式分割：按兩造應繼分比例分配；⒉被告應給付原告甲○○7
    25,241元，及自起訴狀繕本送達翌日起至清償日止，按年息
    5％計算之利息；⒊願供擔保，請准宣告假執行。
二、被告則以：
㈠、原告甲○○與被告曾於107年10月19日簽立系爭協議書，該協議
    書具和解性質，就兩造父母財產處分、生前扶養及喪葬費用
    有所約定，並同意被告代售系爭東興路房地，原告甲○○應受
    系爭協議書拘束，自不得再為爭執。丁○○曾於96年11月17日
    書立系爭遺囑，載明系爭東興路房地係由被告單獨繼承，可
    見丁○○本就要將系爭東興路房地給予被告，丁○○復於106年
    間全權委託被告代售系爭東興路房地，並將所得價金贈與被
    告，系爭東興路房地出售所需丁○○印鑑證明及花蓮二信帳戶
    之申辦程序，均係由原告甲○○、被告及丁○○全程參與，丁○○
    亦於花蓮二信帳戶開戶當下，即將存摺、印鑑交付被告，並
    將提款密碼告知被告，此均為原告甲○○早已知悉，是被告未
    侵占出賣價金。再者，丁○○於96年間書立系爭遺囑，表明其
    所有系爭民勤段土地由原告甲○○繼承，其所有系爭東興路房
    地則由被告繼承，其後丁○○基於活用財產及節稅目的，先於
    100年間出售其所有之系爭民勤段土地，讓原告甲○○領取出
    售該地之買賣價金，復於106年間出售其所有之系爭東興路
    房地，讓被告領取該房地之買賣價金，可見丁○○係依系爭遺
    囑分配財產之意旨，生前預先分配財產，是被告取得出賣系
    爭東興路房地價金，自有法律上原因。若被告取得丁○○出賣
    系爭東興路房地價金無法律上原因，原告甲○○取得丁○○出賣
    系爭民勤段土地價金亦無法律上原因，被告主張以其所繼承
    丁○○對原告甲○○不當得利債權，抵銷本件原告向被告主張之
    不當得利債務。
㈡、就扶養丁○○部分，丁○○於103年至107年所領取之退役俸、年
    慰問金、老人補助等，總額高達1,426,922元，平均每月收
    入23,782元，且丁○○前於榮民之家安養，僅需負擔伙食費，
    縱有醫療支出亦享減免，其生活費得以其存款支應，無支出
    其他生活費用之必要。原告甲○○基於不明原因將丁○○帶離安
    養中心，另行僱用外籍看護，是否有其必要，已有疑慮，且
    外籍看護工作內容為何，被告無從得知，原告甲○○卻在丁○○
    死亡後向被告索討非維持丁○○日常生活所必要之扶養費，顯
    非合理。丁○○居住原告甲○○家中時，尚有存款、退休俸及敬
    老金等收入，且丁○○具榮民身分，就醫並無太大開銷，丁○○
    所需費用均係由其個人財產支應。況原告甲○○與被告已於系
    爭協議書就原告照顧丁○○日常生活之扶養費達成和解，被告
    業於107年10月19日依系爭協議書約定支付原告甲○○1,000,0
    00元，被告支付金額已大幅超過原告甲○○主張之扶養費，原
    告甲○○依約亦不得再就同一事由對被告有所請求。
㈢、依丁○○書立之系爭遺囑，載明其喪葬事務由原告全權處理；
    另系爭協議書亦約定關於丁○○身後殯葬事宜，依系爭遺囑由
    原告全權處理。是丁○○喪葬事宜應由原告全權處理負責，所
    需花費由遺產先為支付，如遺留動產不足支付喪葬費用，原
    告自應依系爭遺囑及系爭協議書，自行全權負擔，故原告請
    求被告償還喪葬費並無理由。另原告所稱被告領取之75,000
    元係丁○○之餘額退休金，非喪葬補助，該餘額退休金係各繼
    承人得依應繼分比例自行向退輔會請領，不需全體繼承人及
    被告協助，被告無未協助原告領取津貼或侵占補助情事等語
    ，資為抗辯。
㈣、並聲明：⒈原告之訴駁回；⒉如受不利判決，願供擔保請准宣
    告免為假執行。　　
三、經查，被繼承人丁○○與訴外人戊○○為配偶關係，共同育有訴
    外人己○○、原告甲○○、乙○○及被告丙○○，己○○於50年5月9日
    死亡，無子嗣，戊○○於106年6月13日死亡，丁○○則於107年1
    2月20日死亡，兩造為丁○○之全體繼承人。丁○○死亡時名下
    雖無財產，惟其於106年間出售系爭東興路房地，買賣價金5
    ,480,000元匯入丁○○花蓮二信帳戶（下稱系爭款項），嗣系
    爭款項於丁○○生前即由被告全數提領等情，有遺產稅財產參
    考清單、花蓮二信活期性存款往來明細帳、戶籍資料、戶籍
    登記簿等件為證（見本院卷第31-37、393-396頁），復為兩
    造所不爭執，堪信為真實。
四、原告主張被告提領丁○○花蓮二信帳戶內之系爭款項無法律上
    原因，依民法第179條規定請求被告返還上開金額予全體繼
    承人公同共有，再依民法第1146條請求分割；此外，原告甲○○另主張就其墊支丁○○扶養費及喪葬費，被告應依其應繼分
    比例分擔，故依民法第179條規定向被告求償等語，為被告
    所否認，並以前詞置辯，是本件爭點厥為：㈠原告依民法第1
    79條規定請求被告返還5,480,000元予全體繼承人，再依民
    法第1146條規定請求分割，有無理由？㈡原告甲○○依民法第1
    79條規定，請求被告返還代墊扶養費670,531元，有無理由
    ？㈢原告甲○○依民法第179條規定，請求被告返還代墊喪葬費
    54,710元，有無理由？茲分述如下：　　
㈠、原告請求被告將系爭款項返還予全體繼承人即兩造公同共有
    ，再請求分割部分：
  ⒈按無法律上之原因而受利益，致他人受損害者，應返還其利
    益。雖有法律上之原因，而其後已不存在者，亦同，民法第
    179條定有明文。次按不當得利依其類型可區分為「給付型
    之不當得利」與「非給付型不當得利」，前者係基於受損人
    有目的及有意識之給付而發生之不當得利，後者乃由於給付
    以外之行為（受損人、受益人、第三人之行為）或法律規定
    所成立之不當得利。又於「非給付型之不當得利」中之「權
    益侵害之不當得利」，凡因侵害歸屬於他人權益內容而受利
    益，致他人受損害，即可認為基於同一原因事實致他人受損
    害，並欠缺正當性；亦即以侵害行為取得應歸屬他人權益內
    容的利益，而不具保有該利益之正當性，即應構成無法律上
    之原因，成立不當得利；又侵害歸屬他人權益之行為，本身
    即為無法律上之原因，主張依此類型之不當得利請求返還利
    益者（即受損人），固無庸就不當得利成立要件中之無法律
    上之原因舉證證明，惟仍須先舉證受益人取得利益，係基於
    受益人之「侵害行為」而來，必待受損人舉證後，受益人始
    須就其有受利益之法律上原因，負舉證責任，方符舉證責任
    分配之原則（最高法院105年度台上字第1990號判決意旨參
    照）。
　⒉原告主張被告未經丁○○同意，於丁○○生前自其花蓮二信帳戶
    內提領系爭款項，原告為丁○○之繼承人，依不當得利規定請
    求被告將系爭款項返還全體共有人等語，揆諸前揭說明，原
    告主張被告取得系爭款項非屬丁○○有意識且基於一定給付目
    的所為，如構成不當得利，屬「權益侵害型不當得利」，即
    受益人之受益非由於受損人之給付行為而來，而係因受益人
    之侵害事實而受有利益，故如受益人有侵害事實存在，該侵
    害行為即為「無法律上之原因」，受損人雖無庸就不當得利
    之「無法律上之原因」負舉證責任，惟仍應就受益人確有侵
    害事實及受有損害與受有利益間具有因果關係負舉證責任。
    是以，原告主張被告領取系爭款項係盜領乙節，既為被告否
    認，自應由原告就被告有未經丁○○同意而取得系爭款項之前
    提事實負舉證之責。
　⒊原告主張被告盜領系爭款項等情，為被告所否認，並辯以：
    丁○○生前曾表示由原告甲○○取得系爭民勤段土地、由被告取
    得系爭東興路房地，嗣丁○○將出賣系爭民勤段土地之價款交
    給原告甲○○，亦同意出賣系爭東興路房地價款由被告自行領
    取，是被告取得系爭款項係出於丁○○贈與，非無法律上原因
    等語。經查，丁○○於96年11月17日曾書立系爭遺囑，其內容
    略以：「...㈡不動產部分：...⒉將坐落於花蓮市○○段地號00
    00-0000之土地（即系爭民勤段土地），由長子庚○○（即原
    告甲○○）單獨繼承。⒊將坐落於花蓮市○○段地號0000-0000之
    土地及其地上建築物（即系爭東興路房地）由次子丙○○在余
    亡故後單獨繼承...」等語，有系爭遺囑在卷可查（見本院
    卷第89-91頁）；嗣丁○○於99、100年間出賣系爭民勤段土地
    後，將該次所得買賣價金交給原告甲○○等情，有花蓮縣花蓮
    地政事務所109年5月5日花地所登字第1090004383號函暨所
    附系爭民勤段土地所有權移轉登記資料附卷可佐（見本院卷
    第195-209頁），復為原告甲○○所自承（見本院卷第226頁）
    ，堪信為真實。由上可知，丁○○生前確實有意將其名下所有
    系爭民勤段土地、系爭東興路房地分別交由原告甲○○及被告
    取得，而嗣後丁○○出售系爭民勤段土地後，亦將所得價金交
    給原告甲○○，是被告抗辯丁○○出售系爭東興路房地後，係本
    於其自由意志將所得價金即系爭款項贈與被告，而讓被告自
    行領取系爭款項等語，並非無稽。是原告主張被告取得系爭
    款項未經丁○○同意而無法律上原因云云，本院已難信實。
　⒋至證人癸○○即原告甲○○之配偶固到庭證稱：丁○○有授權我出
    賣系爭民勤段土地，希望可以幫助我跟原告甲○○興建新屋，
    但丁○○沒有授權被告出賣系爭東興路房地，也沒有要將出售
    價金贈與被告，丁○○得知被告取得系爭價款後很生氣，但要
    不回來等語（見本院卷第247-251頁），衡之證人癸○○為原
    告甲○○之配偶，其證詞難免偏頗原告，客觀上難期據實以告
    ，且其證述內容復無任何書證可佐，本院尚難僅憑證人癸○○
    單方且恐有偏頗之虞之證詞，即遽為有利原告之認定。除此
    之外，原告未能就被告提領系爭款項係盜領行為，提出其他
    證據以實其說，是原告空言主張被告盜領丁○○帳戶內系爭款
    項云云，自無足採。
　⒌準此，觀諸丁○○於系爭遺囑內自行表示欲將其所有系爭民勤
    段土地分配予原告甲○○、將系爭東興路房地分配予被告之意
    思，及事後丁○○確實將其出賣系爭民勤段土地所得價金交由
    原告甲○○取得之事實脈絡，應可推知丁○○生前亦應有要將出
    賣系爭東興路房地所得價金贈與被告之意，是被告主張其領
    取系爭款項係因丁○○將出售系爭東興路房地所得價金贈與之
    ，非無法律上原因等語，尚堪採信。況且，縱原告主張此係
    非給付型不當得利，依前開說明，仍應由原告先就被告有侵
    害之事實負舉證責任，惟原告無法舉證證明被告有未經丁○○
    同意而盜領系爭款項之侵害事實，是其請求被告返還系爭款
    項之不當得利，即難認有據。從而，原告依第179條規定請
    求被告返還系爭款項5,480,000元予全體繼承人公同共有，
    再依民法第1146條規定請求分割，為無理由，應予駁回。
㈡、原告甲○○請求被告返還代墊扶養費670,531元部分：　
　⒈按直系血親相互間互負扶養之義務。受扶養權利者，以不能
    維持生活而無謀生能力者為限。前項無謀生能力之限制，於
    直系血親尊親屬不適用之，民法第1114條第1款、第1117條
    分別定有明文。所謂不能維持生活，係指不能以自己之財產
    及勞力所得以維持自己之生活而言。
　⒉原告甲○○主張丁○○每月所需扶養費逾55,000元，其每月需另
    墊付39,443元云云，未能提出任何證據以實其說，本院已難
    採信。再者，丁○○每月領有退役俸約17,275元（107年前為
    每半年給付，107年以後改為每月給付）及老人補助3,000元
    ，每年亦發給年終慰問金約23,794元等情，有丁○○中華郵政
    客戶歷史交易清單在卷可佐（見本院卷第355-363頁）。且
    丁○○名下原有系爭民勤段土地、系爭永安段房地、系爭東興
    路房地，分別於99、100年間出賣系爭民勤段土地；於106年
    間出賣系爭東興路房地；復於106年將系爭永安段房地所有
    權移轉登記於原告甲○○名下等情，亦有系爭永安段房地第一
    類登記謄本、系爭民勤段土地移轉登記資料、系爭東興路房
    地買賣契約相關資料等件為憑（見本院卷第147-149、197-2
    10、263-274頁），復為兩造所不爭執，堪信為真。由上可
    知，丁○○名下曾擁有多筆不動產，於死亡前數年才陸續處分
    ，且其生前每月均領有固定收入逾20,000元，顯非屬不能維
    持生活之人，是丁○○生前依民法第1117條規定，乃不得請求
    其子女予以扶養。
　⒊縱使原告甲○○曾負擔丁○○之部分花費、或曾陪伴照顧之，惟
    按子女應孝敬父母，本為民法第1084條第1項所明定，子女
    於父母年老體衰之際，予以生活上之必要扶助、照顧，或主
    動給予金錢奉養，甚或購買食物、生活用品孝養父母，此為
    人倫孝道所必然，惟子女基於孝道而對年長父母所為之付出
    ，係屬倫理道德層次之問題，核與父母有無受扶養之必要不
    容混為一談。兩造之父丁○○名下曾有多筆不動產，於其死亡
    前數年才陸續處分，其每月更固定領有退役俸及老人補助逾
    20,000元，本院實難認丁○○有何不能維持生活之情形存在，
    自無受扶養之必要。是縱原告甲○○曾支付丁○○之部分養護生
    活費用或照顧日常，為其付出孝心，此應屬原告甲○○出於孝
    養之任意給付或贈與，不得本於不當得利之法律關係，主張
    此係其代墊扶養費，被告亦無扶養義務消滅致受有利益可言
    。準此，原告甲○○依不當得利規定，請求被告返還代墊扶養
    費670,531元，自屬無據。 　
㈢、原告甲○○請求被告返還代墊喪葬費54,710元部分：
　⒈按關於遺產管理、分割及執行遺囑之費用，由遺產中支付之
    。但因繼承人之過失而支付者，不在此限，民法第1150條定
    有明文。被繼承人之喪葬費用，是否為繼承費用，民法雖未
    規定，然此項費用既為完畢被繼承人之後事所不可缺，且被
    繼承人死亡後，已喪失其作為債權債務主體之權利之能力，
    第三人如有為被繼承人支付喪葬費用者，該第三人非可認為
    被繼承人之債權人，參酌遺產及贈與稅法第17條第1項第10
    款亦規定被繼承人之喪葬費用由繼承財產扣除，自應依民法
    第1150條規定，由遺產中支付之。另按喪葬費用應由繼承人
    按其應繼分負擔之，此為繼承人間之內部關係，從而繼承人
    之一代他繼承人墊支喪葬費用者，該墊支人得依不當得利規
    定向他繼承人請求返還其應負擔部分。至民法第1150條規定
    得向遺產中支取，並不阻止墊支人向他繼承人按其應繼分求
    償。 
　⒉原告甲○○主張其墊支丁○○喪葬費用共計164,130元，業據提出
    禮儀社開立單據為證（見本院卷第39頁），復為被告所不爭
    執，堪認原告甲○○確有實際支付丁○○上開喪葬費用。觀諸前
    開禮儀社單據所載內容，衡情與一般民間喪葬費用相差不遠
    ，符合丁○○身分、地位及生前經濟狀況，自屬喪葬必要費用
    ，故被繼承人丁○○之繼承人應按應繼分比例各3分之1分擔之
    。從而，原告甲○○主張其墊付丁○○喪葬費用164,130元，依
    不當得利法律關係，請求被告返還其應負擔之54,710元（計
    算式：164,130×1/3＝54,710），即屬有據，應予准許。　
　⒊至被告抗辯依丁○○書立之系爭遺囑及其與原告甲○○簽立之系
    爭協議書，丁○○後事應由原告全權負責，故其毋庸支付任何
    喪葬費用云云。經查，丁○○書立之系爭遺囑固記載：「在余
    亡故後，喪葬事務依簡單隆重方式...採行火葬方式，置入
    廟堂放置（由長子庚○○〈即原告甲○○〉及長女壬○○〈即原告乙○○〉全權處理）」等語；原告甲○○與被告亦曾於107年10月19
    日簽立系爭協議書約定：「關於父親身後殯葬事宜，悉依照
    父親丁○○之遺囑，由甲方（即原告甲○○）及長女乙○○全權處
    理」等語，有系爭遺囑及協議書在卷可查（見本院卷第81-9
    1頁）。惟按解釋意思表示，應探求當事人之真意，不得拘
    泥於所用之辭句，民法第98條定有明文。而所謂探求當事人
    之真意，乃在兩造就其意思表示真意有爭執時，應從該意思
    表示所植基之原因事實、經濟目的、社會通念、交易習慣、
    一般客觀情事及當事人所欲使該意思表示發生之法律效果而
    為探求，並將誠信原則涵攝在內，藉以檢視其解釋結果是否
    符合公平原則（最高法院102年度台上字第2087號判決意旨
    參照）。系爭遺囑及協議書記載由原告全權處理丁○○之喪葬
    事宜，應係指由丁○○年長之子女即原告二人主導決定丁○○各
    項相關喪葬事務之意，並非謂處理丁○○喪葬事宜者，即有負
    擔全部喪葬費用之意，被告辯稱全權處理父親喪葬事宜者即
    應負擔父親全部喪葬費用云云，其解釋意思表示之方式已然
    逸脫文意範圍，自無足採。況且，被告同為丁○○之繼承人，
    丁○○生前處分其財產時，亦未忽略分配予被告之部分，依誠
    信原則與公平原則，被告自應與其他子女共同分擔丁○○喪葬
    費用，始合事理之平。是被告辯稱其無須負擔丁○○喪葬費用
    云云，委無足採。
五、綜上所述，原告依民法第179條請求被告返還5,480,000元予
    全體繼承人，再依民法第1146條請求分割，應屬無據；原告
    甲○○另依民法第179條請求被告返還代墊扶養費670,531元及
    遲延利息部分，亦無理由；至原告甲○○依民法第179條規定
    ，請求被告返還代墊喪葬費54,710元及遲延利息部分，則屬
    正當。準此，原告主張被告應給付原告甲○○54,710元，及自
    起訴狀繕本送達翌日即108年10月25日（見本院卷第57頁送
    達回證）起至清償日止，按年息5％之利息，為有理由，應予
    准許。原告逾此範圍以外之請求，則無理由，應予駁回。
六、本判決兩造均陳明願供擔保，分別聲請宣告假執行及免為假
    執行。經核本判決主文第1項所命給付之金額未逾500,000元
    ，爰依家事事件法第51條準用民事訴訟法第389條第1項第5
    款依職權宣告假執行，並依被告之聲請，准其預供相當之擔
    保金額，免為假執行。至原告敗訴部分，其假執行之聲請已
    失所附麗，應併予駁回。
七、本件事證已臻明確，兩造其餘攻擊防禦方法及所提證據，核
    與判決結果不生影響，爰不逐一論駁，併予敘明。　　
八、訴訟費用負擔之依據：家事事件法第51條、民事訴訟法第79
    條、第85條第1項後段。　　
中　　華　　民　　國　　110 　年　　10　　月　　15　　日
　　　　　　　　　家事法庭　　法　官　簡廷涓
正本係照原本作成。　　　　　　　　　　　
如對本判決上訴，須於判決送達後20日之不變期間內，向本院提
出上訴狀。
如委任律師提起上訴者，應一併繳納上訴審裁判費。
中　　華　　民　　國　　110 　年　　10　　月　　21　　日

                              書記官  鄭  儒